【裁判字號】    98,交抗,1451
【裁判日期】    980611
【裁判案由】    違反道路交通管理處罰條例
【裁判全文】
臺灣高等法院交通事件裁定            98年度交抗字第1451號
抗  告  人
即受處分人  甲○○
上列抗告人因違反道路交通管理處罰條例案件，不服臺灣臺北地
方法院，中華民國98年4 月29日所為裁定（98年度交聲字第1470
號，原處分案號：交通部公路總局臺北區監理所北監自裁字第裁
40-C00000000號），提起抗告，本院裁定如下：
    主    文
抗告駁回。
    理    由
一、原處分意旨略以：異議人即受處分人甲○○於民國（下同）
    98年1月4日上午11時26分許，將其車號WP-8009 號自小客車
    停在臺北縣新店市○○街134 巷口，因「妨礙他車」，經臺
    北縣政府警察局新店分局員警當場拍照逕行掣單舉發，嗣經
    異議人依法向原處分機關提出申訴，經原處分機關調查之結
    果，仍認異議人有前開之違規行為，遂依道路交通管理處罰
    條例第56條第1項第5 款之規定，處罰鍰新臺幣（下同）900
    元。
二、異議意旨略以：異議人雖有上述停車行為，但該處為私人道
    路用地，社區民眾擁有使用權，異議人之設籍址即為胞兄籍
    維強所有之屋，員警應無權干涉該處停車狀況，且當日異議
    人是停在該處準備載客人前往臺北車站搭車，所停地點並無
    紅、黃線，前後左右亦無擋到他人之虞，故異議人並無員警
    所指之違規，原處分顯有不當，請求撤銷云云。
三、原處分意旨略以：
  (一)按汽車駕駛人停車時，有在顯有妨礙其他人、車通行處所停
    車之情形者，處新臺幣600元以上1,200元以下罰鍰，道路交
    通管理處罰條例第56條第1項第5款定有明文。另劃設於路側
    之黃實線，係用以禁止停車，劃設於路側之紅實線，則係用
    以禁止臨時停車，如有違反，而在黃實線或紅實線區域內停
    車，各係違反同條例第56條第1項第1款或第4 款，而與上開
    在顯有妨礙其他人車通行處所停車之違規態樣迥然有異，尚
    不得混為一談，合先敘明。
  (二)本件異議人於上開時間，將前揭車號之車輛停在臺北縣新店
    市○○街134 巷內，經臺北縣政府警察局新店分局值勤員警
    行經該處，發現該車停放於消防通道道路範圍內併排違規停
    車，嚴重妨礙車輛出入且駕駛人未在座，員警遂依法舉發並
    拖吊、移置等情，業據異議人自承停車於該處無誤，並有該
    分局98年2 月19日北縣警店交裁字第0980008272號函、本件
    舉發違反道路交通管理事件通知單、裁決書及該分局函覆當
    時之採證照片正本4張等件在卷可稽（見原審卷第5頁、17至
    18頁、25頁、36頁），觀諸該等採證照片，該處為ㄇ字型巷
    弄，異議人係將自小客車停在巷內中央之馬路上（車頭朝外
    ），面對車頭之左邊停有機車、右邊停有一黑色之自小客車
    （與異議人車輛同向），該自小客車之出入已明顯遭異議人
    車輛所阻擋，本件員警填單舉發之原因情節並無任何違誤，
    異議人確係在顯有妨礙其他車輛通行之處所併排停車無疑，
    此與該處有無劃設紅、黃線無關，更與異議人準備將車開往
    何處無涉；至於異議人檢附最高法院97年度台上字第2529號
    民事裁定，辯稱該處乃私人道路用地云云，經審閱該民事案
    件最後事實審之認定，包含異議人此次停車之臺北縣新店市
    ○○街134 巷在內之必經道路，確為他人提供設定永久地役
    權以供籍維強等人通行，不因該處劃為「公共設施保留地」
    之道路用地而致該地役權無存在之必要，此有臺灣高等法院
    96年度上字第586 號民事判決乙件存卷為憑，然縱使包含異
    議人在內之該處居民對該巷內道路擁有永久地役權效力所及
    之通行等權限，但仍非因此使該地成為私人所有之土地，致
    員警不能依職權對該處所生之交通違規予以舉發，有權通行
    者亦不能將車停在巷內顯有妨礙他人或他車之處所，其理甚
    明，實不待贅言，異議人此部分所辯，顯非可採，洵屬無理
    由。
  (三)綜上，異議人違規停車之行為屬實，業如前述，則原處分機
    關依道路交通管理處罰條例第56條第1項第5款等規定，裁處
    異議人900 元之罰鍰，即無違誤，異議人提起本件異議，為
    無理由，自應予以駁回。
四、抗告意旨略以：抗告人車輛所停位置絕非道路中央，也無妨
    礙其他車輛行人通行，照片所示車輛位置，早經拖吊人員拖
    行至道路中，再經拍攝人員由後面拍攝存證，抗告人當時車
    輛停妥於巷弄底二分之一處雖併排他車但前方、左右兩邊早
    已保留相當空位足供他人或邊上摩托車行走，而右方車輛大
    多是停駛，一時或多日都不會移動，是該後段底是本社區民
    眾早、中、晚停車休憩所在，歷經26年天天如此相沿成習，
    雖車輛併排但也通行無阻，抗告人並未妨礙他人道路通行，
    又在自家社區前停放車輛，原審僅依照片內容或循原處分機
    關之認定，並未至現場勘查即為抗告人違規之認定，難令甘
    服，況經抗告人與新店分局員警溝通後，經員警現場查勘，
    員警亦曾對社區警衛表示「停放在該處車輛的確不應被拖吊
    」云云。
五、經查：
  (一)抗告人於98年1月4日上午11時26分許將其車號WP-8009 號自
    小客車停在臺北縣新店市○○街134 巷弄通道二分之一處與
    他車併排等情，已為抗告人所是認，而由採證照片所示（見
    原審卷第36頁），扣除兩旁停放車輛所佔位置，抗告人車輛
    停放位置已逾越巷通道中線，而位於該巷通道寬度約三分之
    二位置，左右二旁空間均不足供其他車輛通行，抗告人任將
    車輛停放該處，且駕駛人並未在座，已嚴重妨礙車輛出入，
    抗告人空言辯稱並無妨其他車輛行車云云，尚難憑採。另抗
    告人雖以該巷弄後段底是該社區居民停車所在之處，停放之
    車輛多係停駛狀態，一時或多日都不會行駛為由置辯，然道
    路交通管理處罰條例科處行政罰事件，僅須行為人有違反道
    路交通管理處罰條例之違規行為，即應受處罰，並不以行為
    人之違規行為確實造成如何之具體損害為要，且除路旁停放
    車輛有進出該巷通道之需求，亦不能排除其他車輛有行駛進
    入該巷通道需求之可能，是抗告人辯稱該處路旁所停之車輛
    ，均係停駛狀態，爭執其停車行為並無妨礙車輛出入云云，
    亦難遽採。
  (二)再由卷附98年1月4日11時25分所攝，抗告人車輛停放位置之
    原始採證照片（見原審卷第36頁），抗告人車輛停放位置明
    顯超越巷道中線，已接近巷道中央，並非拖吊人員將該車移
    置所致，抗告人徒以同日11時27分所攝，拖吊人員執行拖吊
    勤務，將抗告人前揭車輛拖離違規地點時之採證照片（見原
    審卷第36頁），辯稱抗告人車輛所停位置並非道路中央，照
    片所示車輛位置，早經拖吊人員拖行至道路中，再經拍攝人
    員由後面拍攝存證云云，顯屬無稽。至抗告意旨所陳新店分
    局員警至現場查勘時亦曾對社區警衛表示「停放在該處車輛
    的確不應被拖吊」乙節，非但全乏依據可憑，縱若屬實，員
    警個人意見之判斷，亦無由拘束本院就本件道路交通管理處
    罰條例違規事實之認定，附此敘明。
六、綜上，原處分機關以抗告人確有因「妨礙他車」之違規行為
    ，依道路交通管理處罰條例第56條第1項第5款之規定，處罰
    鍰900 元，並無不合。原裁定已詳述認定抗告人違規之理由
    與證據，並說明原處分於法有據，而駁回其異議，認事用法
    並無違誤，本件抗告意旨徒為指摘，顯無理由，應予駁回。
據上論結，應依道路交通案件處理辦法第26條、刑事訴訟法第41
2條，裁定如主文。
中    華    民    國    98    年    6     月    11    日
                  刑事第十庭    審判長法  官 楊炳禎
                                      法  官 陳春秋
                                      法  官 李春地
以上正本證明與原本無異。
不得再抗告。
                                      書記官 蘇秋
中    華    民    國    98    年    6     月    11    日


司法院資訊處製作；財團法人民間司法改革基金會備份。
